【裁判字號】    98,交聲,1988
【裁判日期】    980902
【裁判案由】    聲明異議
【裁判全文】
臺灣高雄地方法院刑事裁定                98年度交聲字第1988號
原處分機關  高雄市政府交通局
異  議  人
即受處分人  甲○○○
上列受處分人因違反道路交通管理處罰條例案件，對於高雄市政
府交通局民國98年7 月3 日所為之處分（原處分：高市交裁字第
裁32-CZ0000000號），聲明異議，本院裁定如下：
    主  文
異議駁回。
    理  由
一、聲明異議意旨略以：異議人即受處分人並未收到本件違反道
    路交通管理事件舉發通知單，係到驗車廠驗車時始知遭舉發
    ，異議人已繳交罰款新臺幣（下同）5,400 元並提出申訴，
    但未被裁決所接受。本件異議人因未收到郵局通知待領單而
    延誤繳費，理應退還多繳費用2,700 元，爰依法聲明異議云
    云。
二、按汽車駕駛人，行經有燈光號誌管制之交岔路口闖紅燈者，
    處新臺幣1800元以上5400元以下罰鍰，並記違規點數3 點，
    道路交通管理處罰條例第53條第1 項及第63條第1 項第3 款
    分別定有明文。又按汽車駕駛人之行為有經以科學儀器取得
    證據資料證明其行為違規者，當場不能或不宜攔截製單舉發
    者，得逕行舉發；逕行舉發，應記明車輛牌照號碼、車型等
    可資辨明之資料，以汽車所有人為被通知人製單舉發。逕行
    舉發，應記明車輛牌照號碼、車型等可資辨明之資料，以汽
    車所有人為被通知人製單舉發，同法第7 條之2 第1 項第7
    款、第4 項亦有明文。次按處理違反道路交通管理事件，有
    關文書送達之程序，依行政程序法之規定；又應為送達之處
    所不明者，行政機關為避免行政程序遲延，得依行政程序法
    第80條以下所定程序，命為公示送達；公示送達應由行政機
    關保管送達之文書，而於行政機關公告欄黏貼公告，告知應
    受送達人得隨時領取；公示送達自公告之日起，經20日發生
    效力，此觀違反道路交通管理事件統一裁罰基準及處理細則
    第5 條、行政程序法第78條第1 項第1 款、第2 項、第80條
    前段及第81條前段之規定自明。再按違反道路交通管理處罰
    條例之行為人，於接獲違反道路交通管理事件通知單（即舉
    發單）後，未依規定自動繳納罰鍰或未依規定到案聽候裁決
    ，亦或不服舉發事實，而未於15日內，向處罰機關陳述意見
    者，處罰機關得依違反道路交通管理事件統一裁罰基準及處
    理細則第44條第1 項之規定，依該處理細則第2 條所定附件
    之統一裁罰標準表，對行為人逕行裁決，道路交通管理處罰
    條例第9 條第1 項亦有明文。又按依道路交通案件處理辦法
    第2 條規定，該辦法所稱之交通案件為「一、違反道路交通
    管理處罰條例經公路主管機關或警察機關或其聯合設置之裁
    決機關處罰後，聲明異議之案件。二、道路交通刑事案件。
    」而依道路交通管理處罰條例第89條前段規定「法院受理有
    關交通事件，準用刑事訴訟法之規定。」另依違反道路交通
    管理事件統一裁罰基準及處理細則第5 條規定「處理違反道
    路交通管理事件，有關文書送達之程序，依行政程序法之規
    定。」先予敘明。而駕駛人因交通違規事件，經監理站依道
    路交通管理處罰條例裁處罰鍰之裁決書，其性質係屬於處理
    違反「道路交通管理」事件之行政文書，尚未達法院依道路
    交通案件處理辦法第2 條第1 款所稱之「聲明異議之案件」
    之交通案件之程度，自不適用道路交通管理處罰條例第89條
    前段所指之法院受理「交通事件」準用刑事訴訟法之規定；
    從而，有關裁決書送達之程序，自應依違反道路交通管理事
    件統一裁罰基準及處理細則第5 條之規定，即適用行政程序
    法有關文書送達之規定。而行政程序法第74條第1 項規定「
    送達，不能依前二條規定為之者，得將文書寄存送達地之地
    方自治或警察機關，並作送達通知書兩份，一份黏貼於應受
    送達人住居所、事務所、營業所或其就業處所門首，另一份
    交由鄰居轉交或置於該送達處所信箱或其他適當位置，以為
    送達。」亦即依行政程序法第74條第1 項規定所為之寄存送
    達，並未準用民事訴訟法第138 條第2 項規定，自應於寄存
    送達當日即生送達之效力（臺灣高等法院暨所屬法院97年法
    律座談會刑事類提案第42號研討結果參照）。
三、經查：
  (一)異議人所有之車牌號碼VL-5770 號自用小客車，於民國97年
    12月10日，在臺北縣板橋市○○路與民生路口，因「駕車行
    經有燈光管制之交岔路口闖紅燈」之違規事實，臺北縣政府
    警察局以違反道路交通管理處罰條例第53條第1 項之規定，
    逕行舉發交通違規等情，為異議人所不否認，並有測速照相
    儀器攝得本件違規之採證照片2 幀，及北縣警交字第CZ0000
    000 號舉發違反道路交通管理事件通知單1 紙附卷可憑，是
    以異議人上開交通違規之事實，足堪認定。
  (二)異議人雖辯稱：伊因從未收到任何舉發通知單，指摘原處分
    機關未審酌該情，所為處分，顯有錯誤云云。惟按汽車所有
    人名稱、住址等如有變更，應向公路監理機關辦理登記，此
    觀道路交通安全規則第23條第1 項之規定甚明。查本件異議
    人所有之上開自用小客車登記之車籍地址為高雄縣大寮鄉○
    ○路97號，該址同為異議人之戶籍地址，此有其個人基本資
    料查詢結果（見本院卷第19頁）及舉發違反道路交通管理事
    件通知單各3 份在卷足稽，是以本件異議人違規之舉發通知
    單，依前開車籍地址對異議人為郵寄送達，於法並無不合。
  (三)又上開舉發通知單經查臺北縣政府警察局交通警察大隊於97
    年12月29日將舉發通知單送達異議人之戶籍地住高雄市前鎮
    區○○○路991 巷8 號9 樓，因未會晤本人亦無受領文書之
    同居人、受雇人或應受送達處所接受郵件人員，已於同日將
    舉發通知單寄存於郵局，有該大隊送達證書在卷可參（本院
    卷第12頁），依上開說明應於寄存送達當日即97年12月29日
    即生送達效力，異議人表示未曾前往領取上開舉發通知單，
    惟不影響前因寄存送達而生合法送達之效力。異議人顯係因
    可歸責於己之自身因素，致未接獲違規舉發通知單，原舉發
    機關以寄存送達方式送達舉發通知單並為不當。
  (四)又異議人之戶籍地既未改變，是異議人既未按址居住，復未
    陳報變更地址，則原舉發機關依址依法寄存送達，異議人逾
    期仍未到案，原舉發機關乃移送予原處分機關逕行裁決，核
    其送達程序均為合法，原處分機關依法裁決，並裁處異議人
    科處5,400 元之罰鍰之處分並無違誤。異議人仍執前詞聲明
    異議，為無理由，應予駁回。
四、據上論斷，應依道路交通案件處理辦法第19條，裁定如主文
    。
中    華    民    國    98    年     9    月     2    日
                  交通法庭  法  官  曾子珍
以上正本證明與原本無異。
如不服本裁定，應於收受送達後5 日內向本院提出抗告狀。
中    華    民    國    98    年     9    月     2    日
                            書記官  王翌翔


司法院資訊處製作；財團法人民間司法改革基金會備份。
